臺灣士林地方法院民事判決　　　　　　　94年度簡上字第33號
上　訴　人　友俊國際股份有限公司
法定代理人　甲○○
訴訟代理人　丁○○
被　上訴人　威世世銓科技股份有限公司
法定代理人　乙○
訴訟代理人　丙○○
上列當事人間請求給付貨款事件，上訴人對於中華民國93年12月
14日本院內湖簡易庭93年度湖簡字第857 號第一審判決提起上訴
，本院於民國94年6 月14日言詞辯論終結，判決如下：
    主  文
原判決廢棄。
被上訴人應給付上訴人新臺幣壹拾玖萬仟伍佰壹拾伍元，及自
民國九十三年十一月六日起至清償日止，按週年利率百分之五計
算之利息。
第一、二審訴訟費用由被上訴人負擔。
    事實及理由
一、本件上訴人起訴主張：
  (一)被上訴人於民國93年6 月18日向上訴人訂購臺灣明尼蘇達礦
    業製造股份有限公司（以下簡稱3M公司）生產之3M品牌銅箔
    膠帶50卷（以下簡稱系爭膠帶），約定買賣價金為新臺幣（
    以下同）193,515 元，上訴人分別於93年6 月30日、同年7
    月5 日委請新竹貨運公司將系爭膠帶運送予被上訴人，經被
    上訴人收受無誤，詎被上訴人竟藉詞拒付貨款，爰依民法第
    348 條第1 項、第367 條規定，訴請被上訴人給付貨款
    193,515 元及自起訴狀繕本送達翌日起至清償日止，按週年
    利率5%計算之利息。
  (二)對被上訴人抗辯所為之陳述：
  (1)兩造簽署系爭膠帶買賣合約前，上訴人即經常性地與訴外人
    良佶科技有限公司（以下簡稱良佶公司）往來，故上訴人確
    信可提供被上訴人3M公司生產之膠帶，兩造簽署系爭買賣合
    約後，上訴人即向訴外人良佶公司訂購系爭膠帶，而訴外人
    良佶公司雖非3M公司之經銷商，惟其係向3M公司之授權經銷
    商即訴外人臺灣協榮股份有限公司（以下簡稱協榮公司）購
    買，足見上訴人交付予被上訴人之系爭膠帶，確係3M公司生
    產製造，具有兩造約定之品質。
  (2)3M公司出貨予經銷商後，不負檢驗證明及責任，倘被上訴人
    主張產品有問題，應由被上訴人負舉證責任。
二、被上訴人則以：被上訴人對於系爭膠帶品質十分慎重，單憑
    外觀、包裝不能證明其品質符合工程規格，須依賴3M公司出
    具之品質保證書，載明規格、出廠日期、使用期限始可，被
    上訴人於訂貨時即要求上訴人出具3M公司原廠證明保證膠帶
    品質，惟上訴人交付系爭膠帶時未出具上開證明，經被上訴
    人一再催促，上訴人僅於93年7 月21日提出保證期間已經過
    之出廠證明，且上訴人與3M公司已終止經銷商關係，3M公司
    對上訴人出售之產品不負保證責任，顯然無法證明上訴人交
    付之貨物確有約定之品質。被上訴人曾多次聯繫要求上訴人
    補正此一瑕疵，在上訴人無法舉證證明系爭膠帶具有合格保
    證品質之情況下，於93年8 月3 日退貨，並依民法第359 條
    規定，於同年月17日口頭上為解除契約之意思表示，自屬合
    理。上訴人竟於同年9 月29日復將系爭膠帶寄回被上訴人公
    司，被上訴人業已通知上訴人取回，並於第一審判決後再次
    將系爭膠帶寄回上訴人公司，上訴人不應遲至第二審始提出
    系爭膠帶相關證明等語，資為抗辯。
三、本件原審對於上訴人之請求，判決上訴人全部敗訴，上訴人
    全部聲明不服，並聲明：(一)原判決廢棄。(二)被上訴人應給付
    上訴人193,515 元，及自起訴狀繕本送達翌日起至清償日止
    ，按週年利率5%計算之利息。被上訴人則聲明：求為判決駁
    回上訴。
四、兩造不爭執之事實：
  (一)被上訴人於93年6 月18日向上訴人訂購系爭膠帶50卷，約定
    買賣價金為193,515 元，上訴人分別於93年6 月30日、同年
    7 月5 日將系爭膠帶運送予被上訴人，被上訴人迄未給付貨
    款。
  (二)上訴人並未提出系爭膠帶之3M公司出廠證明。
  (三)上訴人自89年10月起非3M公司系爭膠帶經銷商。
  (四)被上訴人自93年7 月12日起多次以電子郵件等方式提出退貨
    要求，上訴人於同年7 月30日書面傳真表示不得退貨，被上
    訴人於同年8 月3 日將系爭膠帶退回上訴人公司，上訴人復
    於同年9 月29日將系爭膠帶寄回被上訴人公司，經被上訴人
    再度退回。
五、基上兩造不爭執之事實，則本件兩造爭執要旨厥為：(一)上訴
    人是否有提出3M公司出廠證明之義務？(二)系爭膠帶是否具備
    兩造約定之品質？(二)兩造間買賣契約是否已合法解除？茲分
    述如下：
  (一)上訴人是否有提出3M公司出廠證明之義務？
    本件被上訴人主張其於訂貨時即要求上訴人出具3M公司原廠
    證明保證膠帶品質云云，惟為上訴人所否認。按「當事人主
    張有利於己之事實者，就其事實有舉證之責任。但法律別有
    規定，或依其情形顯失公平者，不在此限。」民事訴訟法第
    277 條定有明文。經查：(1)被上訴人向上訴人訂購系爭膠帶
    時，訂購單注意事項僅記載：「1.供應商交貨時隨貨附發票
    ，送貨單據請書明廠商編號、訂單編號、料號、數量。2.賣
    方須嚴守交貨日期，如擬變更交貨日，須經採購書面同意後
    行之，逾期交貨每逾一日罰訂貨總額1%，且按日累計，本公
    司可經由貨款中扣除，不得異議。3.賣方所提供之物料須品
    質保證，符合本公司承認書或工程規格及樣品規格，規格變
    更須開立變更通知經由採購書面同意，若因品質不良招致退
    貨，賣方須負一切賠償責任。4.廠商對訂單如有異議，請於
    3 日內書面說明，否則視同接受。5.訂購單應由廠商蓋公司
    章確認，否則無法請款」等語，此有訂購單影本在卷可稽（
    卷1 第9 頁），並未載明上訴人於交貨時有提出3M公司出廠
    證明之義務；且由文義觀之，注意事項第3 項所稱「品質保
    證」，係指出賣人就其交付之貨物應負瑕疵擔保責任，亦即
    買賣標的物應由出賣人保證其品質，而非由原廠保證其品質
    ，而出賣人保證貨物品質之方法多端，難認僅有提出原廠證
    明一途。(2)參以被上訴人於訂購系爭50卷膠帶前，曾先訂購
    1 卷膠帶作為樣品，斯時並未要求上訴人提出3M公司出廠證
    明之事實，為兩造所不爭執（參見本院94年6 月14日言詞辯
    論筆錄，卷2 第42頁），則依前揭訂購單注意事項第3 項規
    定，系爭膠帶之「樣品規格」即未包含3M公司出廠證明。(3)
    又被上訴人雖主張該公司對於系爭膠帶品質十分慎重，須依
    賴3M公司出具之品質保證書始可，其於收到貨物後即一再要
    求上訴人補正3M公司出廠證明云云，惟按，當事人互相表示
    意思一致者，契約始告成立，此觀諸民法第153 條第1 項自
    明。本件被上訴人如認3M公司出廠證明為契約必要之點，自
    應於締約當時約定明確，兩造於買賣契約成立時既未約定上
    訴人之給付義務包括系爭膠帶及3M公司出廠證明，縱然被上
    訴人於收受貨物後提出此項要求，倘未得上訴人承諾，即不
    能認為屬於契約義務之一部分。此外，被上訴人復未能舉證
    證明該公司於訂購系爭膠帶前，曾以任何口頭或書面之方式
    約定上訴人有提出3M公司出廠證明之義務，亦未舉證證明該
    行業交易時有此商業習慣，則其空言主張上訴人有提出3M公
    司出廠證明之義務，即非可採。
  (二)系爭膠帶是否具備兩造約定之品質？
    復按，「物之出賣人對於買受人，應擔保其物依第373 條之
    規定危險移轉於買受人時無滅失或減少其價值之瑕疵，亦無
    滅失或減少其通常效用或契約預定效用之瑕疵。但減少之程
    度，無關重要者，不得視為瑕疵。出賣人並應擔保其物於危
    險移轉時，具有其所保證之品質。」民法第354 條定有明文
    。又債務人負有依債務本旨為給付之義務，違背債務之本旨
    為給付，即屬不完全給付，為瑕疵之給付，是以債務人如主
    張其已為完全給付，當由其負證明之責，雖債權人於受領給
    付後，以債務人給付不完全為由，請求債務人損害賠償，關
    於給付不完全之點，應轉由債權人負舉證責任（最高法院77
    年度臺上字第1989號判決要旨參照）。經查：(1)誠如前述，
    本件被上訴人未能舉證證明上訴人依契約有提出3M公司出廠
    證明之義務，則被上訴人依債務本旨所生之給付義務，乃依
    訂購單所定交貨日期提出訂購單所載品名、規格、數量之膠
    帶，而上訴人確實曾於交貨期限內交付長度、寬度、數量相
    符且外觀、包裝上為3M公司之銅箔膠帶予被上訴人之事實，
    有送貨單2 件在卷可稽（卷1 第10頁、第12頁），且上訴人
    嗣於本院審理時已提出其透過訴外人良佶公司向訴外人即3M
    公司經銷商協榮公司訂貨之單據，此有統一發票影本5 紙附
    卷足參（卷2 第21頁至第23頁），應認上訴人業依債務本旨
    提出給付，倘被上訴人主張系爭膠帶有瑕疵，自應由其負舉
    證責任。(2)又被上訴人雖主張上訴人非屬3M公司系爭膠帶經
    銷商，復未能提出系爭膠帶之3M公司出廠證明，不能判定其
    所交付之膠帶是否為3M公司生產云云，並提出3M公司89 年
    10月9 日函影本為證（卷1 第30頁），惟查，兩造於93 年6
    月18日成立系爭膠帶買賣契約時，距上訴人與3M公司結束系
    爭膠帶經銷關係將近4 年，被上訴人既可提出3M公司前揭函
    文，對於上情應已知悉，且被上訴人僅係向上訴人訂購3M公
    司生產之系爭膠帶，並未限定上訴人必須為3M公司直接經銷
    商，上訴人自得以各種管道向其他供應商購入膠帶，依上訴
    人要求之規格裁切後售予被上訴人，倘被上訴人於訂貨時未
    言明上訴人應於交付貨物時附上3M公司出廠證明，以上訴人
    購料之管道，非必然可由供應商取得3M公司出廠證明，被上
    訴人僅以上訴人未能提出3M公司出廠證明，即認系爭膠帶不
    具備兩造約定之品質，而遽予退貨，洵屬無據。
  (三)兩造間買賣契約是否已合法解除？
    本件被上訴人主張其自93年7 月12日起多次以電子郵件等方
    式提出退貨要求，並於同年8 月3 日將系爭膠帶退回上訴人
    公司，依民法第359 條規定，於同年月17日口頭上為解除契
    約之意思表示云云，並提出電子郵件影本為證（卷1 第22
    頁、第24頁、第26頁、第29頁）。惟按，「買賣因物有瑕疵
    ，而出賣人依前五條之規定，應負擔保之責者，買受人得解
    除其契約或請求減少其價金。」民法第359 條前段有明文規
    定，是以，買受人以本條規定解除契約，自應就物有瑕疵乙
    節，負舉證責任。查本件被上訴人未能舉證上訴人有提出3M
    公司出廠證明之契約上義務，於上訴人依債務本旨交付系爭
    膠帶後，復未能舉證證明該膠帶有品質上之瑕疵，則其解除
    契約之意思表示，即不生效力，難認系爭膠帶買賣契約已合
    法解除。
六、末按，「買受人對於出賣人，有交付約定價金及受領標的物
    之義務。」「給付有確定期限者，債務人自期限屆滿時起，
    負遲延責任。給付無確定期限者，債務人於債權人得請求給
    付時，經其催告而未為給付，自受催告時起，負遲延責任。
    其經債權人起訴而送達訴狀，或依督促程序送達支付命令，
    或為其他相類之行為者，與催告有同一之效力。」「遲延之
    債務，以支付金錢為標的者，債權人得請求依法定利率計算
    之遲延利息。」民法第367 條、第229 條第2 項、第233 條
    第1 項前段分別定有明文。查被上訴人於93年6 月18日向上
    訴人訂購價值193,515 元之系爭膠帶，上訴人已於93年6 月
    30 日 、同年7 月5 日交付系爭膠帶予被上訴人，而上開契
    約未經合法解除之事實，既經認定，已如前述，從而，上訴
    人依買賣契約之法律關係，訴請被上訴人給付貨款193,515
    元及自起訴狀繕本送達翌日起至清償日止，按週年利率5%計
    算之利息，為有理由，應予准許。原審未及斟酌前揭事證，
    而將上訴人之訴予以駁回，尚有未洽。上訴人就此指摘原判
    決不當，求予廢棄改判，為有理由，應由本院將原判決予以
    廢棄，並改判如主文所示。
七、本件判決基礎已臻明確，兩造其餘之攻擊防禦方法及訴訟資
    料經本院斟酌後，核與判決不生影響，無逐一論述之必要，
    併予敘明。
八、據上論結，本件上訴為有理由，依民事訴訟法第436 條之1
    第3 項、第450 條、第78條，判決如主文。
中　　華　　民　　國　　94　　年　　6 　　月　　28　　日
                  民事第二庭  審判長法  官  陳介源
                                    法  官  陳梅欽
                                    法  官  陳玉曆
以上正本證明與原本無異。
本判決不得上訴。
中　　華　　民　　國　　94　　年　　6 　　月　　30　　日
                                    書記官  蔡雨呈
